臺灣彰化地方法院刑事判決　　　　　　　96年度訴字第1384號
公　訴　人　臺灣彰化地方法院檢察署檢察官
被　　　告　甲○○
　　　　　　　　　　號（另案於臺灣雲林監獄執行）
上列被告因違反毒品危害防制條例案件，經檢察官提起公訴（九
十六年度毒偵字第三二六四、三二六五、三二六六號），本院合
併依簡式審判程序判決如下：
    主  文
甲○○施用第一級毒品，累犯，處有期徒刑壹年貳月，減為有期
徒刑柒月。又施用第一級毒品，累犯，處有期徒刑壹年貳月，減
為有期徒刑柒月。又施用第一級毒品，累犯，處有期徒刑壹年貳
月，減為有期徒刑柒月。應執行有期徒刑壹年陸月。
    事  實
一、甲○○前曾因施用第一、二級毒品案件，經檢察官聲請強制
    戒治並提起公訴，強制戒治部分，經本院裁定送執行強制戒
    治後，於民國九十一年十一月三日執行完畢，提起公訴部分
    ，則經本院分別判處有期徒刑一年二月、七月，並定應執行
    有期徒刑一年七月確定，其後經入監執行，業於九十三年十
    一月十七日縮短刑期假釋出監，並於九十四年五月三十日假
    釋期滿未經撤銷而視為執行完畢。詎仍不知悔改，復基於施
    用第一級毒品海洛因之犯意，於九十五年七月十九日晚上九
    時許，在彰化縣彰化市○○里○○路○段五三五巷一號住處
    ，以將海洛因摻水，再以針筒注射之方式，施用第一級毒品
    海洛因一次。另基於施用第一級毒品海洛因之犯意，於九十
    五年七月二十三日，在上開住處，以相同方式，又施用第一
    級毒品海洛因一次。其後又基於施用第一級毒品海洛因之犯
    意，於九十五年十月七日下午五時許，在同上住處，以相同
    方式，再度施用第一級毒品海洛因一次。嗣先後於九十五年
    七月二十一日晚上七時三十分許、同年七月二十四日上午九
    時八分許、同年十月八日凌晨一時許，依列管毒品人口定期
    驗尿規定或經其同意而為警採集其尿液送驗，結果均呈嗎啡
    陽性反應，始查悉上情。
二、案經彰化縣警察局彰化分局先後報告臺灣彰化地方法院檢察
    署檢察官偵查起訴。
    理  由
一、被告甲○○於準備程序中，就犯罪事實為有罪之陳述，且所
    犯係死刑、無期徒刑、最輕本刑為三年以上有期徒刑以外之
    罪，經本院合議庭依刑事訴訟法第二百七十三條之一第一項
    之規定，裁定由法官一人獨任進行簡式審判程序，先此敘明
    。
二、證據名稱：
    （一）被告甲○○之自白。
    （二）委託檢驗尿液代號與真實姓名對照認證單一件及尿液
          檢體採集送驗紀錄表二件。
    （三）詮昕科技股份有限公司九十五年八月四日編號000
          00000號、九十五年八月四日編號000000
          00號、九十五年十月十九日編號五Ａ一三０一二二
          號濫用藥物尿液檢驗報告共三份。
    （四）臺灣彰化地方法院檢察署刑案資料查註紀錄表、臺灣
          高等法院被告全國前案紀錄表各一份。
三、另本院審酌刑法第五十六條連續犯之規定業於九十四年一月
    七日修正公布刪除，並於九十五年七月一日施行，而依新法
    對於上開反覆實施犯罪模式之對應處置，除合於「接續犯」
    或「包括一罪」之情形外，則僅能依數罪併罰之規定個別處
    斷。而依最高法院八十六年台上字第三二九五號判例意旨，
    數行為於同時同地或密切接近之時地實施，侵害同一之法益
    ，各行為之獨立性極為薄弱，依一般社會健全觀念，在時間
    差距上，難以強行分開，在刑法評價上，以視為數個舉動之
    接續施行，合為包括之一行為予以評價，較為合理，方屬接
    續犯之範疇，足見「接續犯」之成立，係以時、空密接性為
    前提要件，即透過對於同一法益之同種類侵害行為繼續不間
    斷之實行，業已稀釋個別行為之獨立性，致使刑法評價時將
    之視為單一、整體之犯罪行為，以符合社會一般人對於行為
    概念之認知，並與行為人之犯罪目的相互結合，則以接續犯
    之概念評價多數施用毒品之行為，即有不當；至於學理上「
    包括一罪」概念中，與施用毒品之犯罪型態較有關聯者，應
    屬「集合犯」之態樣，此即依一般社會通念，特定犯罪行為
    具有反覆實施之特性，立法者於制定刑罰法律之初，亦已認
    知該種行為類型之反覆性，而有意藉由法條中客觀構成要件
    之行為要素，涵括上開具有反覆實施特性之數個犯罪行為，
    仍僅接受一次刑法之評價為已足；然施用毒品犯罪，或為零
    星偶一之施用，或長期不間斷的反覆施用，均有其可能性，
    是自難認立法者於制定刑罰法律之初，已認知施用毒品行為
    必屬具反覆性之犯罪，且有意藉由法條中客觀構成要件之行
    為要素，涵括上開具有反覆實施特性之數個犯罪行為。況實
    務上最高法院歷來僅將專以觸犯該等法條之罪，為其日常生
    活之職業者之常業犯，認為其性質上屬多數行為之集合犯，
    在法律上將之擬制為一罪（即學理上稱之實質上一罪）（最
    高法院九十二年台上字五一一五號判決、九十二年台上字第
    四九五九號判決、九十三年台上字第三六○九號判決、九十
    四年台上字第四五六七號判決），而本次刑法修正既依據「
    刑罰公平原則」之考量，刪除有關連續犯之規定，並將含有
    連續犯性質之常業犯一併全數刪除（參見刑法修正草案總說
    明），則再以集合犯之概念評價多數施用毒品之行為，即有
    不當。因此，多次施用毒品犯罪之行為，當無論以「接續犯
    」或「集合犯」之餘地，此時則應回歸一般刑法上行為單、
    複數之認定，而予論罪科刑，否則將使新修正刑法刪除連續
    犯而改採數罪併罰制度之立法目的難以彰顯，基此，被告上
    揭三次施用海洛因犯行，犯意各別，行為互殊，應予分論併
    罰，附此敘明。
四、又被告於行為後，中華民國九十六年罪犯減刑條例業經公布
    ，並自九十六年七月十六日起施行，被告上開施用第一級毒
    品之犯行，非屬該條例第三條所列舉不予減刑之罪，且犯罪
    時間均在九十六年四月二十四日之前，爰依該條例第二條第
    一項第三款、第七條、第十條第一項之規定，各減其二分之
    一之宣告刑，並定其應執行之刑，併此補明。
五、據上論斷，應依刑事訴訟法第二百七十三條之一第一項、第
    二百九十九條第一項前段、第三百十條之二、第四百五十四
    條第一項，毒品危害防制條例第十條第一項，刑法第十一條
    前段、第四十七條第一項、第五十一條第五款，中華民國罪
    犯減刑條例第二條第一項第三款、第七條、第十條第一項，
    判決如主文。
六、如不服本判決，自本判決送達之日起十日內，得提起上訴。
中　　華　　民　　國　　96　　年　   8　　月  　27  　日
                  臺灣彰化地方法院刑事第七庭
                      法      官  李  進  清
以上正本證明與原本無異。
如不服本判決，應於判決送達後10日內，向本院提出上訴書狀，
上訴書狀應「敘述具體上訴理由」，並按他造當事人之人數附繕
本。「切勿逕送上級法院」。
中　　華　　民　　國　　96　　年　　8 　　月　　27　　日
                      書  記  官  張  木  松
附錄論罪科刑法條：
毒品危害防制條例第10條第1項
施用第一級毒品者，處 6 月以上 5 年以下有期徒刑。
